臺灣臺中地方法院民事判決
                                    110年度勞簡上字第1號
上  訴  人  鄭如吟  
被  上訴人  永昇國際開發股份有限公司

法定代理人  林建成  
訴訟代理人  陳志偉律師
上列當事人間請求給付資遣費等事件，上訴人對於民國109年12
月30日本院109年度勞簡字第107號第一審判決提起上訴，本院合
議庭於民國110年12月24日言詞辯論終結，判決如下：
    主  文
上訴駁回。
第二審訴訟費用由上訴人負擔。
    事實及理由
壹、程序事項：
    按不變更訴訟標的，而補充或更正事實上或法律上之陳述者
    ，非為訴之變更或追加，民事訴訟法第256條定有明文。查
    上訴人於原審訴之聲明第一項、第二項分別為：「一、被上
    訴人應給付上訴人新臺幣255,535元及自起訴狀繕本送達翌
    日起至清償日止，按年息百分之五計算之利息；二、被上訴
    人應提撥新臺幣10,811元至上訴人設於勞動部勞工保險局之
    勞工退休金專戶」（原審卷第271頁），上訴人原上訴聲明
    將上述原審兩項聲明之金額加總並扣除原審勝訴部分為「二
    、被上訴人應再給付上訴人新臺幣266,282元」（見本院卷
    第30頁），嗣後上訴人於民國110年6月1日以民事補正狀更
    正聲明為「二、被上訴人應給付上訴人新臺幣255,535元，
    及自起訴狀繕本送達被上訴人翌日起至清償日止，按年息百
    分之五計算之利息。三、被上訴人應再提繳10,747元至上訴
    人設於勞動部勞工保險局之勞工退休金專戶」（見本院卷第
    97-98頁），查上訴人於原審及上訴時所述之請求，均係爭
    執被上訴人於108年12月30日所為終止兩造勞動契約意思表
    示之合法性，核上訴人所為，乃就上訴聲明更正分列為兩項
    ，係不變更訴訟標的，補充或更正事實上之陳述，非屬訴之
    變更，合先敘明。
貳、實體方面：
一、上訴人主張：
　㈠上訴人自107年3月1日受僱於被告，擔任客服人員之職務，兩
    造約定上訴人每月薪資為新臺幣（下同）27,000元，此後
　　數度調薪，至108年10月起已調薪至31,000元。而上訴人於1
    08年11月1日至同年12月24日之期間，陸續經被上訴人同意
    下請事假、病假、特別休假或排休，此節被上訴人於108年1
    2月25日兩造於臺中市政府勞工局進行之勞資爭議調解會議
    上也不否認。上訴人於同年月26日再排定休假後，於同年月
    27日一早即因生理痛致無法工作，先至泰平中醫聯合診所（
    下稱泰平中醫）就診，後於同日上午11時28分打電話給被上
    訴人請病假，經同事轉知請假不被受理後，再於同日上午11
    時38分透過被上訴人之出勤請假系統，以「內分泌失調」為
    由向被上訴人請5 日之病假（即108年12月27日至108年12月
    31日止），並上傳泰平中醫之醫生即訴外人李克文開立誤載
    日期為「108年10月27日」、病名為「月經異常（痛經）」
    之診斷證明書（下稱系爭診斷證明書），另於同日上午11時
    49分再傳LINE通訊軟體予被上訴人室長，當時室長亦不附理
    由回覆不受理前開請假。由於上訴人之病假天數仍在勞工請
    假規則規定之30日內，被上訴人以技術性之方式阻止上訴人
    合法之請假，已屬違法。後被上訴人於108年12月30日以台
    北敦南郵局第1227號存證信函（下稱1227號存證信函）表示
    上訴人自108年12月27日起連續曠職3日以上為由而向上訴人
    終止兩造勞動契約乙節，自難認發生效力。上訴人原預計10
    9年1月3日上班，惟上訴人之父親鄭豊州於109年1月1日死亡
    ，故上訴人依勞工請假規則第3條規定應有8日之喪假，故上
    訴人於109年1月3日再以太平郵局第5號存證信函向被告請喪
    假8日，並表示前開1227號存證信函係違法解雇，上訴人仍
    屬於被上訴人之在職員工。為此，依勞動基準法（下稱勞基
    法）第14條第1項規定，以本件起訴狀繕本向被上訴人為終
    止兩造勞動契約之意思表示，而本件起訴狀繕本已於109年6
    月18日送達被上訴人，故兩造之勞動契約於109年6月18日始
    合法終止。
　㈡請求之項目與金額：
　⒈108年12年27日至同年月31日之病假工資共2,583元：
　　上訴人於108年12月27日因生理痛向被上訴人請病假5日，依
    勞工請假規則第4條第3項規定，雇主仍應給付折半工資，是
    被上訴人應給付5日之病假工資2,583元【計算式：31,000元
    ÷30日×5日×1/2＝2,583元，元以下四捨五入，下同】。
　⒉109年1月1日至109年6月18日之工資173,599元：
　　被上訴人曾於108年12月30日以前開1227號存證信函表示上
    訴人連續曠職 3日以上，依勞基法第12條第6款終止兩造勞
    動契約，然該終止行為係違法解僱，不生解僱之效力。上訴
    人直至提起本件訴訟時始表示以起訴狀繕本送達日即109年6
    月18日作為終止兩造勞動契約時點，是兩造之勞動契約於10
    9年1月1 日起至109年6月18日止仍存續，被上訴人自應給付
    上述期間之薪資173,599元【計算式：（31,000元×5月）＋（
    31,000元÷30日×18日)＝173,599元】。
　⒊資遣費32,938元：
　　上訴人於109年6月18日以被上訴人違反勞基法第14條第1項
    終止勞動契約，而兩造終止勞動契約前6個月個平均薪資為3
    1,000元，上訴人之年資為2年1月又15日，被上訴人應給付
    上訴人資遣費32,938元【計算式：31,000×(2+1/8)×1/2＝32,
    938元】。
　⒋預告工資20,666元：
　　上訴人依勞基法第14條第1項終止兩造勞動契約，上訴人年
    資2年1月又15日，自得請求被上訴人給付20日之預告工資20
    ,666元【計算式：31,000÷30×20＝20,666元】。
　⒌勞保喪葬給付津貼短少25,749元：
　　被上訴人108年12月30日違法解雇上訴人，並於同日將上訴
    人勞保退保，導致上訴人之父親於109年1月1日死亡時，上
    訴人無法請領喪葬津貼，僅得由月投保薪資較低之上訴人胞
    兄訴外人鄭亦琮請領3個月喪葬津貼69,651元，以上訴人退
    保前之月投保薪資31,800元計算，上訴人原得請求3個月的
    喪葬津貼95,400元，因被上訴人違法解雇及退保，導致上訴
    人受有勞保喪葬津貼短少25,749元之損害，故被上訴人應予
    賠償。
　⒍被上訴人應提繳10,747元至上訴人之勞工退休金專戶：
　　被上訴人自108年12月30日起至109年6月18日止，均未依法
    為上訴人提繳6%之勞工退休金，以上訴人每月工資31,800元
    計算應提繳10,811元至上訴人之勞工退休金專戶，惟原審已
    判決被上訴人應提繳108年12月30日之勞工退休金64元至上
    訴人之勞工退休金專戶，則被上訴人尚應提繳10,747元至上
    訴人之勞工退休金專戶等語。
　㈢上訴人依兩造間勞動契約、勞基法、勞工保險條例、勞工退
    休金條例(下稱勞退條例)之法律關係，提起本件訴訟，並聲
    明：⒈被上訴人應給付上訴人255,535元，及自起訴狀繕本送
    達被上訴人翌日起至清償日止，按年息百分之五計算之利息
    。⒉被上訴人應提繳10,747元至上訴人設於勞動部勞工保險
    局之勞工退休金專戶(原審判決被上訴人應提繳64元至上訴
    人設於勞動部勞工保險局之勞工退休金專戶部分，未據被上
    訴人聲明不服，已告確定，自不在本院審理範圍)。
二、被上訴人則以：
　㈠上訴人於108年11月、12月兩個月內陸續向被告請事假、病假
    、生理假及特別休假等，僅於108年11月2日上班一日。上訴
    人已於108年12月1日請1日生理假，又持達春中醫診所108年
    12月10日開具病名為「痛經症」、「上呼吸其他疾病」之診
    斷證明向被上訴人請108年12月9日至11日共3日之病假；其
    後，再以達春中醫診所108 年12月14日開具病名為「痛經症
    」之診斷證明，向被上訴人請同年12月14日至17日共4日之
    病假。被上訴人因上訴人之病假日數過多，曾於108年12月1
    1日寄發台北敦南郵局第1160號存證信函予上訴人，表示上
    訴人之後申請普通傷病假時，務必通知被上訴人，被上訴人
    將派員陪同就醫，並全額支付衍生醫療診斷費用，但上訴人
    未予理會。而被上訴人亦就上述爭議於同日提起勞資爭議調
    解之申請，並於108年12月25日在臺中市政府勞工局進行勞
    資爭議調解，會中勞資雙方面對面溝通請假過多之爭議，當
    天雖調解不成立，但當場均表示願意繼續溝通協商。詎料上
    訴人於隔日排休日後應上班日即108年12月27日當天上午又
    向被上訴人請病假5日，請假系統事由記載為「內分泌失調
    」，但卻上傳病名為「月經異常（痛經）」、「診斷日期為
    108年10月27日」之診斷證明，被上訴人因上訴人請假不合
    程序，未予准假。上訴人請假程序不合規定亦未補正，因而
    上訴人連續3日以上未上班自屬曠職，被上訴人依勞基法第1
    2條第1項第6款規定於108年12月30日以前開1227號存證信函
    向上訴人終止兩造間之勞動契約，自生合法終止之效力。則
    上訴人主張以本件起訴狀繕本送達被告時兩造間勞動契約始
    為終止，即無理由。準此，本件上訴人對被上訴人之工資、
    病假折半工資、資遣費、預告工資、勞工保險損害賠償及新
    制勞工退休金等請求，自屬無據。
  ㈡上訴人未依法定程序請假，被上訴人依法終止勞動契約自屬
    有理由，已如前述，上訴人雖稱其上傳誤載日期108年10月2
    7日之診斷證明後，因無法登入系統而不能上傳更正後之診
    斷證明，然而上訴人仍可將更正後之診斷證明以Line通訊軟
    體傳給其主管，但上訴人卻捨此不為。另上訴人於108年12
    月27日請病假檢附之診斷證明記載「月經異常（痛經）」，
    惟上訴人於108年12月間，共申請4次合計13天之生理假及病
    假，上訴人1個月竟月經來潮4次，其真實性有待商榷。
　㈢上訴人未具體指摘原審判決認事用法有違誤之處，因此上訴
    人之上訴無理由。
  ㈣聲明：
    被上訴人之訴駁回。
三、原審經審酌兩造所提出之攻擊防禦方法後，判決被上訴人應
    提繳64元至上訴人設於勞動部勞工保險局之勞工退休金專戶
    ，為有理由，應予准許；逾此部分之請求，為無理由，應予
    駁回。上訴人對原判決不服，提起上訴，並聲明：㈠原判決
    不利上訴人部分廢棄。㈡被上訴人應給付上訴人255,535元，
    及自起訴狀繕本送達被上訴人翌日起至清償日止，按年息百
    分之五計算利息。㈢被上訴人應再提繳10,747元至上訴人設
    於勞動部勞工保險局之勞工退休金專戶。被上訴人答辯聲明
    ：上訴駁回。
四、得心證之理由：
　㈠本件被上訴人以上訴人自108年12月27日起無正當理由繼續曠
    工3日為由，以1227號存證信函通知上訴人依勞基法第12條
    第1項第6款事由終止契約，上訴人於翌日（12月31日）收受
    信函等節，為兩造所不爭執(見原審卷第274、304頁)。上訴
    人自承自108年12月27日起至30日止均未到班（見原審卷第1
    9頁），惟稱已於108年12月27日以353號存證信函向被上訴
    人請病假，既然請假天數仍在勞基法規所規定之天數內，即
    非無故曠職，被上訴人解僱不合法等語。是本件首應審究者
    為被上訴人於108年12月30日依勞基法第12條第1項第6款事
    由終止契約是否合法。
　㈡按勞工請假規則第4條第1款、第10條分別規定：「勞工因普
    通傷害、疾病或生理原因必須治療或休養者，得在下列規定
    範圍內請普通傷病假：一、未住院者，一年內合計不得超過
    30日」、「勞工請假時，應於事前親自以口頭或書面敘明請
    假理由及日數。但遇有急病或緊急事故，得委託他人代辦請
    假手續。辦理請假手續時，雇主得要求勞工提出有關證明文
    件」。而勞工於有事故，必須親自處理之正當理由時，固得
    請假，然法律既同時課以勞工應依法定程序辦理請假手續之
    義務。則勞工倘未依該程序辦理請假手續，縱有請假之正當
    理由，仍應認構成曠職，得由雇主依法終止雙方間之勞動契
    約，始能兼顧勞、資雙方之權益(最高法院97年度台上字第1
    3號民事判決意旨參照)。
　㈢經查：
　⒈被上訴人之出勤請假系統於假別說明欄位第3點：請假連續二
    日以上者(含二日)，須檢具醫師診斷證明書正本；第5點：
    診斷證明書須載明「宜休養天數或住院天數」；第7點：請
    假證明文件提供方式：書面文件或上傳檔案。【使用上傳檔
    案方式者，請到請假資料(待審核)進行上傳】(見本院卷第9
    9頁、原審卷第125頁)。而上訴人因108年11月起連續請假，
    在與被上訴人室長的往來LINE對話紀錄中已可見兩造就上訴
    人108年11月18、19日連續兩日病假，醫生開立診斷證明書
    上未記載宜修養天數，被上訴人無法核給病假乙節有所爭議
    (見本院卷第115頁)。又被上訴人前針對上訴人於108年11月
    間陸續向被上訴人請特休、事假、普通傷病假、家庭照顧假
    及生理假，致整月僅有11月2日出勤；又12月1日至同月25日
    間再以特休、事假、普通傷病及生理假整月缺勤之爭議，聲
    請勞資爭議調解。兩造於108年12月25日在臺中市政府勞工
    局之勞資爭議調解會議上，針對上訴人請假提出的證明文件
    難以判斷是否符合給假標準乙事有所討論(見原審卷第51、5
    2頁)。均足以認定上訴人就被上訴人之請假規則及被上訴人
    就上訴人既往請假程序中檢附之診斷證明書無醫囑宜修養天
    數之文字造成被上訴人核假困難乙節應有所認識。詎上訴人
    同年12月27日再以內分泌失調為由，欲請5天連續病假，在
    明知被上訴人之請假規則中已明確規定，2日以上病假須檢
    附有醫囑宜休養日數之診斷證明始得請假，卻上傳醫囑僅略
    載「宜休養數日」且非屬正確診斷日期之系爭診斷證明書至
    被上訴人的請假系統，難認已依被上訴人的請假規則完成請
    假手續。且本院開庭時詢問上訴人何以泰平中醫診所病歷處
    方紀錄上揭示108年12月27日係因痛經症看診，病程為兩日(
    見原審卷第191頁)，上訴人卻請假5日乙節，僅回稱當時是
    要照顧爸爸，都在醫院，可能感染感冒，後來反覆感冒、月
    事來潮等語(見本院卷第77頁)，未就5日病假之正當性有所
    說明。
　⒉又被上訴人請假規則第6點明確規範：「女性受雇者因生理日
    致工作有困難者，每月得請生理假一日，薪資減半發給，其
    併入病假的全年請假天數，無須檢附證明文件。(申請之事
    由請務必登打生理假，以利考勤。注意：以「生理假」之假
    別申請或以「病假」之假別申請的生理假，僅能擇一聲請，
    不得重複。)」(見本院卷第99頁)。上訴人於108年12月27日
    既以內分泌失調擇以病假假別，即應依據被上訴人請假規則
    規定，提供病名相同之診斷證明為證，惟上訴人卻上傳記載
    月經異常（痛經）之系爭診斷證明書，雇主不予准假，即難
    謂無據。
　⒊上訴人既未依被上訴人之請假規則完成請假程序，則其自108
    年12月27日起至30日止未到班工作，自屬無正當理由繼續曠
    工逾3日，構成勞基法第12條第1項第6款終止事由。準此，
    被上訴人於108年12月30日以前揭1227號存證信函，通知上
    訴人依據勞基法第12條第1項第6款規定終止勞動契約，並於
    上訴人收受該信函日即108年12月31日生終止之效力，應堪
    認定。揆諸前揭規定及說明，被上訴人自無庸給付上訴人10
    8年12月27日至31日共5日之病假工資、109年1月1日起至109
    年6月18日之工資、資遣費、預告工資、勞保喪葬津貼短少
    之損害賠償。從而，本件上訴人依兩造間勞動契約、勞基法
    、勞工保險條例、勞退條例之法律關係請求被上訴人給付25
    5,535元，為無理由，應予駁回。
　⒋上訴人另主張被上訴人應再補提自108年12月31日起至109年6
    月18日止之勞工退休金10,747元至上訴人於勞工保險局設立
    之勞工退休金專戶等語。然承前述，兩造間之勞動契約已於
    108年12月30日經被上訴人依法終止，上訴人即無從依勞退
    條例第31條規定請求被上訴人補提勞工退休金。
五、綜合上述，本件上訴人依據兩造間勞動契約、勞基法、勞工
    保險條例、勞退條例之規定，請求被上訴人給付病假薪資2,
    583元、薪資173,599元、資遣費32,938元、預告工資20,666
    元、勞保喪葬津貼短少之損害賠償25,749元，合計255,535
    元及自起訴狀繕本翌日起至清償日止，按年息百分之五計算
    之利息與請求被上訴人補提10,747元至上訴人於勞工保險局
    設立之勞工退休金專戶，均為無理由，不應准許。原審就此
    不應准許部分為上訴人敗訴之判決，並無違誤。上訴意旨指
    摘原判決此部分不當，求予廢棄改判，為無理由，應予駁回
    。
六、本件事證已臻明確，兩造其餘攻擊防禦方法及所舉未經援用
    之證據，經本院斟酌後，認為均不足以影響本判決之結果，
    爰不一一論述。
七、據上論結，本件上訴為無理由，依民事訴訟法第436條之1第
    3項、第449條第1項、第78條，判決如主文。
中　　華　　民　　國　　111 　年　　1　　月　　21 　　日
              勞動法庭    審判長法  官　鄭舜元
                                法  官　吳昀儒
                                法  官　莊毓宸
以上正本係照原本作成。
本判決不得上訴。　　　　　　　　　　　　　　　　　
中　　華　　民　　國　　111 　年　　1 　　月　　21　　日
                                書記官　劉欣怡